【裁判字號】    96,訴,3148
【裁判日期】    970320
【裁判案由】    任用
【裁判全文】
臺北高等行政法院判決
                                     96年度訴字第03148號
                              .
原      告  甲○○
被      告  銓敘部
代  表  人  乙○○（部長）
訴訟代理人  丁○○
            丙○○
上列當事人間因任用事件，原告不服公務人員保障暨培訓委員會
中華民國96年6 月26日96公審決字第0389號復審決定，提起行政
訴訟。本院判決如下：
    主  文
原告之訴駁回。
訴訟費用由原告負擔。
    事  實
壹、事實概要：
    原告現職為交通部中央氣象局地震測報中心人事機構人事管
    理員，其於民國（下同）93年8 月27日取得薦任第六職等任
    用資格。嗣原告以薦任第六職等年功俸六級535 俸點參加95
    年年終考績考列甲等，因該俸級係屬薦任第六職等之年功俸
    最高俸級，被告乃以96年3 月27日部管一字第0962778838號
    函銓敘審定，依法給與2 個月俸給總額之一次獎金；並因原
    告94年及95年年終考績皆考列甲等結果，於其現職升等任用
    ，爰以同文號函審定原告為薦任第七職等年功俸四級535 俸
    點，自96年1 月1 日生效。原告不服，提起復審，請求96年
    1 月1 日考績升等結果應再晉敘年功俸一級為薦任第七職等
    年功俸五級550 俸點，遭公務人員保障暨培訓委員會（以下
    簡稱保訓會）復審決定駁回，遂向本院提起行政訴訟。
貳、兩造聲明：
一、原告聲明：求為判決
(一)、復審決定及原處分均撤銷，並命被告對於原告考績升等原銓
    敘審定年功俸4 級535 俸點，作成調整為年功俸5 級550 俸
    點之行政處分。
(二)、訴訟費用由被告負擔。
二、被告聲明：求為判決如主文所示。
參、兩造之爭點：
一、原告主張之理由：
(一)、按公務人員考績法（以下簡稱考績法）第7 條第1 項第1 款
    規定，因年終考績係對公務人員該年度服務成績之評分，年
    度終了才予以考評，考績結果自當自次一年度方得以執行，
    故有考績法第18條之明文。原告93年8 月27日取得薦任公務
    人員資格，經被告審定為薦任第六職等年功俸五級520 俸點
    ，94年考績甲等依考績法第7 條規定銓敘審定為薦任第六職
    等年功俸六級535 俸點，並給予2 個月俸給總額之一次獎金
    ，95年考績甲等依考績法第11條第1 項第1 款規定，自96年
    1 月1 日起取得薦任第七職等資格，復依考績法第18條規定
    ，95年考績結果，應自次年1 月起執行，則原告應自96年1
    月1 日起銓敘為薦任第七職等年功俸五級550 俸點。
(二)、按考績晉級與考績升等均係對於公務人員該考績年度之考績
    結果予以獎懲之依據，且均自次年1 月1 日生效，其獎懲亦
    均自次年1 月執行，如次年1 月1 日得以依考績結果升等，
    卻未予晉級，與「舉重明輕」之法理尚有不合。且若依被告
    所云：考績法第11條所定考績升等，係以考績之結果為其依
    據，當俟相關考績之等第及獎懲經審定完成法定程序後，始
    得再採計取得同官等高一職等之任用資格；於考績辦理完竣
    前，無從據以辦理「考績升等作業」。既認考績升等係以考
    績結果為依據，則考績結果之晉級難道非考績之結果？如兩
    者皆為考績之結果，則依考績法第18條規定至明。相關考績
    晉級後升等之辦理程序，僅係被告於辦理考績結果之作業程
    序，其晉級、升等均自同一天升效，依考績法規定，自當同
    時晉級、升等。依法律位階理論，被告內部作業程序乃有違
    法。
(三)、再者，考績年度已達年功俸最高級者，不再晉級之論，莫非
    如考績年度尚未達年功俸最高級者，應自該考績年度再晉一
    級，該考績年度既審定俸級，且該年度亦已終了，如何再予
    晉級，此亦為考績法第18條所定之意旨。考績法第18條之明
    文，縱被告之解釋與法條文尚有爭議，退一步言，依行政程
    序法第9 條規定，被告就公務人員之考績銓敘審定時，應依
    法行政，對於法之解釋及爭議，對於當事人有利及不利之情
    形，一律注意。被告之處分及保訓會之復審決定與考績法第
    18條尚有未合，原告既自96年1 月1 日升等為薦任第七職等
    ，依考績結果及考績法第18條規定，應命被告對於原告考績
    升等原銓敘審定年功俸4 級535 俸點之處分撤銷，作成調整
    為年功俸5 級550 俸點之行政處分。
二、被告主張之理由：
(一)、按考績法第3 條第1 款、第7 條第1 項規定，公務人員年終
    考績，既係考核其當年1 月至12月任職期間之成績，自應以
    其受考年度所任職務2 職等俸級及俸點參加考績。考績結果
    如有獎懲，亦應以其受考年度之職等俸級及俸點為晉敘俸級
    或發給獎金之依據。次按同法第11條第1 項、公務人員俸給
    法（以下簡稱俸給法）第11條第1 項之規定可知，考績法第
    11條所定考績升等，係以考績結果為其依據，當俟相關考績
    之等第及獎懲經銓敘審定完成法定程序後，始得再採計取得
    同官等高一職等之任用資格；於考績辦理完竣前，無從據以
    辦理「考績升等」作業。
(二)、原告自95年1 月1 日至12月31日任職期間均敘薦任第六職等
    年功俸六級535 俸點，並以此職等俸級、俸點參加95年考績
    ，因原敘俸級係屬薦任第六職等之年功俸最高俸級，故其95
    年考列甲等之獎懲結果，依考績法第7 條第1 項規定，已敘
    年功俸最高俸給者，給與2 個月俸級總額之一次獎金，被告
    爰以96年3 月27日部管一字第0962778838號函，銓敘審定其
    考績獎懲為「依法給與2 個月俸給總額之一次獎金」，洵屬
    於法有據。又原告95年考績結果核敘為薦任第六職等年功俸
    六級535 俸點，其94年及95年2 年考列甲等之結果，依考績
    法第11條規定取得薦任第七職等升等任用資格，其俸級依俸
    給法第11條第1 項規定，按其原敘535 俸點，換敘為薦任第
    七職等同數額俸點之俸級，並由被告96年3 月27日部管一字
    第0962778838號函銓敘審定其考績升等案，核敘為薦任第七
    職等年功俸四級535 俸點，核亦與前揭考績法及俸給法相關
    規定無違。原告所稱96年1 月1 日考績升等結果應再晉敘年
    功俸一級為薦任第七職等年功俸五級550 俸點云云，顯係對
    法規有所誤解，核不足採。考績法第7 條、第11條及俸給法
    第11條等規定，業臻明確，自無原告所稱適用行政程序法第
    9 條之情事。原告訴請改敘薦任第七職等年功俸五級550 俸
    點，實屬誤解法規所致。被告96年5 月8 日部管一字第0962
    798579號函及保訓會96年6 月26日96公審決字第0389號復審
    決定，於法均無不合。
    理  由
一、按「年終考績：係指各官等人員，於每年年終考核其當年一
    至十二月任職期間之成績。」、「年終考績獎懲依左列規定
    ：一、甲等：晉本俸一級，並給與一個月俸給總額之一次獎
    金；已達所敘職等本俸最高俸級或已敘年功俸級者，晉年功
    俸一級，並給與一個月俸給總額之一次獎金；已敘年功俸最
    高俸級者，給與二個月俸給總額之一次獎金。．．．」、「
    各機關參加考績人員任本職等年終考績，具有左列各款情形
    之一者，取得同官等高一職等之任用資格：一、二年列甲等
    者。二、一年列甲等二年列乙等者。」考績法第3 條第1 款
    、第7 條第1 項、第11條第1 項分別定有明文。準此，公務
    人員年終考績，乃係考核其當年1 月至12月任職期間之成績
    ，自應以其受考年度所任職務俸級、俸點參加考績；考績結
    果如有獎懲，亦應以其受考年度之俸級、俸點為晉敘俸級或
    發給獎金之依據。次按「依法銓敘合格人員．．．在同官等
    內調任高職等職務時，具有所任職等職務任用資格者，自所
    任職等最低俸級起敘；如未達所任職等之最低俸級者，敘最
    低俸級；如原敘俸級之俸點高於所任職等最低俸級之俸點時
    ，敘同數額俸點之俸級。．．．。」俸給法第11條第1 項著
    有規定，是考績法第11條所定考績升等，係以考績結果為其
    依據，當俟相關考績之等第及獎懲經銓敘審定完成法定程序
    後，始得再採計取得同官等高一職等之任用資格；於考績辦
    理完竣前，無從據以辦理「考績升等」作業甚明。
二、本件原告現職為交通部中央氣象局地震測報中心人事機構人
    事管理員，於93年8 月27日取得薦任第六職等任用資格；94
    年度即已達薦任第六職等之年功俸最高俸級六級535 俸點，
    經被告依考績法第7 條第1 項第1 款規定，審定給與其2 個
    月俸給總額之一次獎金。嗣原告再以同俸級參加95年度年終
    考績，亦經考列甲等，被告復依同一規定，以96年3 月27日
    部管一字第0962778838號函銓敘審定，依法給與2 個月俸給
    總額之一次獎金；並因原告94年及95年年終考績皆考列甲等
    結果，於其現職升等任用，爰依同法第1 項第1 款規定，以
    同文號函審定原告為薦任第七職等年功俸四級535 俸點，自
    96年1 月1 日生效。原告不服，提起復審遭駁回等事實，業
    有交通部中央氣象局人事室93、94、95年年終考績通知書、
    被告96年3 月27日部管一字第0962778838號函、保訓會96年
    6 月26日96公審決字第0389號復審決定書等件影本附卷可稽
    （見保訓會卷第4-7 、34-37 頁），且為兩造所不爭，洵堪
    認定。
三、原告循序提起本件行政訴訟，主張：其93年8 月27日經被告
    審定為薦任第六職等年功俸五級520 俸點，94年考績考列甲
    等，再經被告依考績法第7 條規定銓敘審定為薦任第六職等
    年功俸六級535 俸點，並給予2 個月俸給總額之一次獎金。
    而原告95年考績復為甲等，依考績法第11條第1 項第1 款規
    定，自96年1 月1 日起取得薦任第七職等任用，依考績法第
    18條規定，則執行95年度考績結果，自應命被告對於原告考
    績升等原銓敘審定年功俸四級535 俸點之處分撤銷，作成調
    整為年功俸五級550 俸點之行政處分，始為適法云云。
四、如前所述，原告94年、95年度年終考績均經考列甲等，俸級
    且均敘薦任第六職等年功俸六級535 俸點，因薦任第六職等
    年功俸六級535 俸點，已係該職等年功俸最高俸給，則原告
    以該俸級參加95年度年終考績，雖經考列甲等，仍無級可晉
    ，被告因而審定給與2 個月俸給總額之一次獎金；並因原告
    94、95連續2 年年終考績考列甲等，取得同官等高一職等即
    薦任第七職等之任用資格，而按其原敘535 俸點，換敘為薦
    任第七職等同數額俸點之俸級即核敘薦任第七職等年功俸四
    級535 俸點，揆諸前開規定，均無不合。自考績法第18條固
    規定：「年終辦理之考績結果，應自次年一月起…」惟本件
    原告95年度年終考績結果考列甲等，因無級可晉，自係僅取
    得2 個月俸給總額之一次獎金無誤；而因其2 年年終考績考
    列甲等符合同官等高一職等之任用資格，則亦係以執行95年
    度考績結果審定之薦任六職等年功俸六級535 俸點為換敘之
    基礎，而逕換敘薦任第七職等年功俸四級535 俸點，並不再
    生何晉級問題。原告主張依考績法第18條規定，執行其95年
    度考績之結果，其自96年1 月1 日升等為薦任第七職等，被
    告應再調整其俸級為薦任第七職等年功俸五級550 俸點云云
    ，乃對法規有所誤解，尚無可採；而被告依法審定，自無何
    違背「舉重明輕」法理或有悖行政程序法第9 條規定情形，
    爰併此敘明。
五、綜上所述，原告之主張尚無可採。被告96年3 月27日部管一
    字第0962778838號函，以原告94年、95年年終考績均列甲等
    之結果，審定其為薦任第七職等年功俸四級535 俸點，於法
    並無不合，復審決定予以維持，亦無違誤，原告猶執前詞，
    訴請撤銷，並命被告對於原告考績升等原銓敘審定年功俸四
    級535 俸點，作成調整為年功俸五級550 俸點之行政處分，
    為無理由，俱應駁回。
據上論結，原告之訴為無理由，爰依行政訴訟法第98條第1 項前
段，判決如主文。
中    華    民    國    97    年     3    月   20     日
                              審判長法  官  李得灶
                                    法  官  黃秋鴻
                                    法  官  林玫君
上為正本係照原本作成。
如不服本判決，應於送達後20日內，向本院提出上訴狀並表明上
訴理由，如於本判決宣示後送達前提起上訴者，應於判決送達後
20日內補提上訴理由書（須按他造人數附繕本）。
中    華    民    國    97    年     3    月   20     日
                                    書記官  黃明和


司法院資訊處製作；財團法人民間司法改革基金會備份。
